臺灣士林地方法院民事判決
110年度訴字第562號
原      告  乙○○  
訴訟代理人  林詠善律師
被      告  甲○○  

上列當事人間請求返還借款事件，本院於民國110年12月13日言
詞辯論終結，判決如下：
    主  文
被告應給付原告新臺幣貳佰肆拾陸萬柒仟元，及其中新臺幣玖拾
貳萬柒仟元自民國一百一十年四月二十四日起，其餘新臺幣壹佰
伍拾肆萬元自民國一百一十年五月二十四日起，均至清償日止，
按週年利率百分之五計算之利息。
原告其餘之訴駁回。
訴訟費用由被告負擔。
本判決於原告以新臺幣捌拾貳萬貳仟元為被告供擔保後，得假執
行；但被告如以新臺幣貳佰肆拾陸萬柒仟元為原告預供擔保，得
免為假執行。
原告其餘假執行之聲請駁回。
    理  由
一、原告主張：被告於民國104年至106年間陸續向原告借款共計
    新臺幣（下同）311萬7000元，並交付由被告簽發如附表一
    所示之本票予原告作為擔保。嗣因被告無力還款，兩造於10
    7年5月9日協商，合意將上開借款債權金額減縮至250萬元並
    約定還款方案如下：被告每月還款4萬元，以107年7月30日
    為第一期，109年6月30日為最後一期，由被告按期簽發如附
    表二編號1至24所示，票面金額共計96萬元之本票作為擔保
    。餘款154萬元部分，則由被告開立如附表二編號25至40所
    示，未載到期日，票面金額共計154萬元之本票作為擔保。
    又本票未載到期日，視為見票即付，足證兩造間關於債權金
    額154萬元部分，亦約定以109年6月30日為清償日期。原告
    於收受如附表二所示本票後，即將如附表一所示本票返還予
    被告。惟被告未依約還款，經原告多次催討未果，爰依民法
    第478條規定起訴請求被告返還借款，並聲明：被告應給付
    原告250萬元，及自起訴狀繕本送達翌日起至清償日止，按
    週年利率5%計算之利息。
二、被告則以：因生意周轉曾使用客票向原告貼現，嗣因有退票
    之情形，才用本票向原告換回客票。雖無法如期兌現上開本
    票，但已於附表三所示日期還款共計3萬3000元，其餘帳款
    會努力清償等語置辯。並聲明：原告之訴駁回。
三、得心證之理由
  ㈠原告主張其有借貸250萬元與被告，且被告亦已收受該等款項
    等情，業據原告提出被告所簽署如附表二所示之本票為證（
    見新北卷第31至55頁），且為被告所不爭（見本院卷第71頁
    )，此情堪予認定。另被告抗辯其已於附表三所示日期向原
    告清償3萬3000元乙情，亦經被告提出其存摺明細在卷（見
    本院卷第82至93頁)，且經被告確認無訛（見本院卷第107頁
    ），是被告向原告借款250萬元，除其中3萬3000元已經清償
    外，仍對原告積欠其餘246萬7000元（計算式：2,500,000－3
    3,000＝2,467,000），可堪認定。
  ㈡借用人應於約定期限內，返還與借用物種類、品質、數量相
    同之物，未定返還期限者，借用人得隨時返還，貸與人亦得
    定一個月以上之相當期限，催告返還，民法第478條定有明
    文。此所謂貸與人得定一個月以上之相當期限催告返還，非
    謂貸與人之催告必須定有期限，祇須貸與人有催告之事實，
    而催告後已逾一個月以上相當期限者，即認借用人有返還借
    用物之義務（最高法院73年度台抗字第413號民事裁定意旨
    參照）。原告固主張：兩造就附表二編號25至40本票所擔保
    之154萬元債權，係以109年6月30日為清償日等語（見本院
    卷第36頁）。然被告否認此情，並陳稱：250萬元中，有96
    萬元應自107年7月30日開始至109年6月30日按月返還4萬元
    ，共24期；有154萬元原告沒有說何時償還，但說有錢盡快
    歸還等語（見本院卷第71頁），此與附表所示本票中，附表
    二編號1至24面額各為4萬元之24張本票各載有自107年7月30
    日起至109年6月30日止，每月（包含各年2月）30日之日期
    為到期日；附表二編號25至40本票則未記載到期日等情相符
    。原告復未舉證證明兩造間就上開154萬元債權有應於109年
    6月30日前清償之約定。是堪認原告貸與被告之250萬元中，
    96萬元至遲於109年6月30日前即應返還，現均已屆清償期固
    明；然剩餘154萬元則未定清償期，應以原告起訴狀繕本之
    送達視為催告。原告起訴狀繕本於110年4月23日送達被告，
    有本院送達證書存卷可查（見本院卷第18頁)。被告就該154
    萬元，即自110年5月23日起，負返還之義務。現被告僅返還
    250萬元中之3萬3000元，則原告自得就其餘246萬7000元，
    依民法第478條請求返還。
  ㈢清償人負擔數宗債務，而提出之給付不足清償全部數額，又
    未指定應抵充之債務者，以已屆清償期之債務儘先抵充；債
    務均已屆清償期或均未屆清償期者，以債務之擔保最少者，
    儘先抵充；擔保相等者，以債務人因清償而獲益最多者，儘
    先抵充；獲益相等者，以先到期之債務，儘先抵充，民法第
    322條第1款、第2款規定甚明。又按給付有確定期限者，債
    務人自期限屆滿時起，負遲延責任；遲延之債務，以支付金
    錢為標的者，債權人得請求依法定利率計算之遲延利息；應
    付利息之債務，其利率未經約定，亦無法律可據者，週年利
    率為百分之五，同法第229條第1項、第233條第1項前段、第
    203條亦有明文。再消費借貸未定返還期限者，貸與人一經
    向借用人催告（或起訴），其消費借貸關係即行終止，惟法
    律為使借用人便於準備起見，特設「一個月以上相當期限」
    之恩惠期間，借用人須俟該期限屆滿，始負遲延責任（最高
    法院107年度台上字第2227號判決意旨參照）。被告於附表
    三所示日期向原告所清償之3萬3000元，不足清償對原告所
    負全部250萬元債務，自應儘先抵充清償期最前之債務，即
    附表二編號1本票所擔保之債務，抵充完後尚餘7000元。則
    附表二編號1至24本票所擔保之債務餘額尚餘92萬7000元（
    計算式：7000＋40000×23＝927000），該等債務清償期均早於
    本件起訴狀繕本送達之110年4月23日，原告請求被告就該92
    萬7000元自起訴狀繕本送達翌日即110年4月24日起至清償日
    止，按週年利率5%給付遲延利息，即為有據。至附表二編號
    25至40本票所擔保之154萬元借款債務，未定返還期限，應
    自原告起訴狀於110年4月23日送達被告之日起經過1個月後
    ，方負遲延責任。是原告就該154萬元，請求被告自110年5
    月24日起至清償日止，按週年利率5%給付遲延利息，為有理
    由；逾此範圍之請求，則屬無據。
四、綜上所述，原告依民法第478條規定，請求被告給付246萬70
    00元，及其中92萬7000元自110年4月24日起，其餘154萬元
    自110年5月24日起，均至清償日止，按週年利率5%計算之利
    息，為有理由，應予准許；逾此範圍之請求，則無理由，應
    予駁回。原告勝訴部分，業據其陳明願供擔保，請准宣告假
    執行，核無不合，爰酌定相當金額准許之，併依職權酌定相
    當之擔保金額，宣告被告為原告預供擔保後，得免為假執行
    ；至原告敗訴部分，其假執行之聲請已失其依據，一併駁回
    之。又衡以本件原告雖係一部勝訴、一部敗訴，然其敗訴部
    分甚微，依民事訴訟法第79條規定，訴訟費用應由被告負擔
    。
五、本件事證已臻明確，兩造其餘攻擊防禦方法及所用證據，經
    核均於判決結果無影響，爰不逐一論述，附此敘明。
六、據上論結，本件原告之訴一部為有理由，一部為無理由，依
    民事訴訟法第79條、第390條第2項、第392條第2項，判決如
    主文。
中　　華　　民　　國　　110 　年　　12　　月　　27　　日
                  民事第四庭法  官  江哲瑋
附表一：　　　　　　　　　
編號 發票日 票面金額（新臺幣） 到期日 票據號碼 1 104年12月7日 1,250,000元 未記載 CH0000000 2 106年7月27日 580,000元 107年6月30日 CH274324 3 106年7月27日 595,000元 107年1月31日 CH274325 4 106年8月11日 692,000元 107年6月30日 CH743526 

附表二：
編號 發票日 票面金額（新臺幣） 到期日 票據號碼 1 107年5月9日 40,000元 107年7月30日 CH0000000 2 107年5月9日 40,000元 107年8月30日 CH0000000 3 107年5月9日 40,000元 107年9月30日 CH0000000 4 107年5月9日 40,000元 107年10月30日 CH0000000 5 107年5月9日 40,000元 107年11月30日 CH0000000 6 107年5月9日 40,000元 107年12月30日 CH0000000 7 107年5月9日 40,000元 108年1月30日 CH0000000 8 107年5月31日 40,000元 108年2月30日 CH0000000 9 107年5月9日 40,000元 108年3月30日 CH0000000 10 107年5月9日 40,000元 108年4月30日 CH0000000 11 107年5月9日 40,000元 108年5月30日 CH0000000 12 107年5月9日 40,000元 108年6月30日 CH0000000 13 107年5月9日 40,000元 108年7月30日 CH0000000 14 107年5月9日 40,000元 108年8月30日 CH0000000 15 107年5月9日 40,000元 108年9月30日 CH0000000 16 107年5月9日 40,000元 108年10月30日 CH0000000 17 107年5月9日 40,000元 108年11月30日 CH0000000 18 107年5月9日 40,000元 108年12月30日 CH0000000 19 107年5月9日 40,000元 109年1月30日 CH0000000 20 107年5月9日 40,000元 109年2月30日 CH0000000 21 107年5月9日 40,000元 109年3月30日 CH0000000 22 107年5月9日 40,000元 109年4月30日 CH0000000 23 107年5月9日 40,000元 109年5月30日 CH0000000 24 107年5月9日 40,000元 109年6月30日 CH0000000 25 107年5月9日 100,000元 未記載 CH0000000 26 107年5月9日 100,000元 未記載 CH0000000 27 107年5月9日 100,000元 未記載 CH0000000 28 107年5月9日 100,000元 未記載 CH0000000 29 107年5月9日 100,000元 未記載 CH0000000 30 107年5月9日 100,000元 未記載 CH0000000 31 107年5月9日 100,000元 未記載 CH0000000 32 107年5月9日 100,000元 未記載 CH0000000 33 107年5月9日 100,000元 未記載 CH0000000 34 107年5月9日 100,000元 未記載 CH0000000 35 107年5月9日 100,000元 未記載 CH0000000 36 107年5月9日 100,000元 未記載 CH0000000 37 107年5月9日 100,000元 未記載 CH0000000 38 107年5月9日 100,000元 未記載 CH0000000 39 107年5月9日 100,000元 未記載 CH0000000 40 107年5月9日 40,000元 未記載 CH0000000 

附表三：
編號 清償日期 清償金額 （新臺幣） 1 109年5月5日 3,000元 2 109年8月6日 5,000元 3 109年9月11日 5,000元 4 109年11月5日 5,000元 5 110年2月18日 5,000元 6 110年3月18日 5,000元 7 110年4月15日 5,000元 

以上正本係照原本作成。
如對本判決上訴須於判決送達後 20 日內向本院提出上訴狀。如
委任律師提起上訴者，應一併繳納上訴審裁判費。
中　　華　　民　　國　　110 　年　　12　　月　　27　　日
                            書記官  張祐誠